---
title: "Análisis del comportamiento por genero - Carrera de la luz (Cali - 2022)"
output: 
  flexdashboard::flex_dashboard:
    theme:
      bg: "#FFFFFF"
      fg: "#000000" 
      primary: "#EEEEEE"
      base_font:
        google: Prompt
      code_font:
        google: JetBrains Mono
    orientation: rows
    vertical_layout: fill
---

```{r setup, include=FALSE}
library(flexdashboard)
library(paqueteMET)
library(dplyr)
data("CarreraLuz22")
library(ggplot2)
library(RColorBrewer)


```

## Row {data-height=10}

### Chart A #{.value-box}

```{r, fig.width=1,fig.height=1}

time_h <- CarreraLuz22[CarreraLuz22$sex == "Hombre" & CarreraLuz22$timerun == min(CarreraLuz22$timerun[CarreraLuz22$sex == "Hombre"]), ]
edad_hombre_mas_rapido <- time_h$edad
tiempo_hombre_mas_rapido <- time_h$timerun/60

valueBox(value =paste(round(tiempo_hombre_mas_rapido,0), "min"), 
         caption = "Mejor tiempo", 
         icon = "fa-clock", 
         color = "#0C4271")

```

### Chart B {.value-box}

```{r, fig.width=1,fig.height=1}

time_h <- CarreraLuz22[CarreraLuz22$sex == "Hombre" & CarreraLuz22$timerun == min(CarreraLuz22$timerun[CarreraLuz22$sex == "Hombre"]), ]

edad_hombre_mas_rapido <- time_h$edad

valueBox(value =paste(round(edad_hombre_mas_rapido,0), "años"), 
         caption = "Edad", 
         icon = "fa-male", 
         color = "#0C4271")

```

### Chart C {.value-box}

```{r, fig.width=1,fig.height=1}

time_h <- CarreraLuz22[CarreraLuz22$sex == "Hombre", ]

participantes_hombres <- nrow(time_h)

value = paste(format(round(participantes_hombres,0), big.mark = "."), "hombres")

valueBox(value = value,
         caption = "Participantes",
         icon = "fa-people-carry",
         color = "#0C4271")

```

### Chart D {.value-box}

```{r, fig.width=1,fig.height=1}

time_m <- CarreraLuz22[CarreraLuz22$sex == "Mujer" & CarreraLuz22$timerun == min(CarreraLuz22$timerun[CarreraLuz22$sex == "Mujer"]), ]

tiempo_mujer_mas_rapida <- time_m$timerun/60

valueBox(value =paste(round(tiempo_mujer_mas_rapida,0), "min"), 
         caption = "Mejor tiempo", 
         icon = "fa-clock", 
         color = "#6BAED6")

```

### Chart E {.value-box}

```{r, fig.width=1,fig.height=1}

time_m <- CarreraLuz22[CarreraLuz22$sex == "Mujer" & CarreraLuz22$timerun == min(CarreraLuz22$timerun[CarreraLuz22$sex == "Mujer"]), ]

edad_mjujer_mas_rapida <- time_m$edad

valueBox(value =paste(round(edad_mjujer_mas_rapida,0), "años"), 
         caption = "Edad", 
         icon = "fa-female", 
         color = "#6BAED6")

```

### Chart F {.value-box}

```{r, fig.width=1,fig.height=1}

time_m <- CarreraLuz22[CarreraLuz22$sex == "Mujer", ]
participantes_mujeres <- nrow(time_m)
value = paste(format(round(participantes_mujeres,0), big.mark = "."), "mujeres")
valueBox(value = value,
         caption = "Participantes",
         icon = "fa-people-carry",
         color = "#6BAED6")

```

## Row {data-height=100,data-width=10}

### Dispersión de tiempos

```{r, fig.width=47,fig.height=11}

paleta <- c("#0C4271", "#6BAED6")

ggplot(CarreraLuz22, aes(y=edad , x=timerun/60, color=factor(sex))) +
  geom_point(size=6) + #Tamaño de los puntos
  facet_wrap(~ sex,strip.position = "bottom") +
  scale_color_manual(values=paleta,labels = c("Hombre", "Mujer"))+
  guides(colour = guide_legend(title.theme = element_text(size=30)))+
  labs(color = "Género",x="Tiempo en llegar (min)",y="Edad") +
  theme(strip.background = element_blank(),
        strip.text.x = element_blank(),
  legend.text=element_text(size=30), #Tamaño del nombre de los elementos de la leyenda
  axis.title.y = element_text(size = 35), #Tamaño del título del eje Y
  axis.text.y = element_text(size = 25), #Tamaño de los valores del eje Y
  axis.title.x = element_text(size = 35), #Tamaño del título del eje X
  axis.text.x = element_text(size = 25) #Tamaño de los valores del eje X
  )

```

### Medidas de TC

```{r, fig.width=46,fig.height=11}

ggplot(CarreraLuz22, aes(x = sex, y = timerun/60 )) +
  geom_boxplot(aes(fill = sex),alpha = 1,size=1) + #Transparencia de las cajas
  # facet_wrap(~sex, ncol=1, labeller = labeller(dose = etiquetas))+
  #geom_jitter(size = 1,alpha = 0.5) +
  labs(title = "", y= "Tiempo en llegar (min)", x= "Género")+
  scale_y_continuous(limits = c(30, 120)) +
  scale_fill_brewer() +
  scale_fill_manual(values = c("#0C4271", "#6BAED6"))+#, "#034A94", "#0570E1", "#3998FB","#37B6FC"))+
  theme(legend.position = "none",
  legend.text=element_text(size=30), #Tamaño del nombre de los elementos de la leyenda
  axis.title.y = element_text(size = 35), #Tamaño del título del eje Y
  axis.text.y = element_text(size = 25), #Tamaño de los valores del eje Y
  axis.title.x = element_text(size = 35), #Tamaño del título del eje X
  axis.text.x = element_text(size = 25) #Tamaño de los valores del eje X
  )

```

## Row {data-height=100}

### Top 10 mejores promedios de tiempos por ciudades (hombres) {data-width="104"}

```{r, fig.width=36,fig.height=11}
t2 = aggregate(CarreraLuz22$timerun/60,
               by=list(CarreraLuz22$origen,CarreraLuz22$sex), FUN= mean)
t2_hombre = subset(t2, t2$Group.2=="Hombre")
t2_hombre = t2_hombre[order(t2_hombre$x),]
top_10_hombres = head(t2_hombre, 10)

#Creación de gráficas:

ggplot(top_10_hombres, aes(x = Group.1, y = x, fill = Group.1)) +
geom_bar(stat = "identity") +
labs(y = "Promedio", x = "Origen") +
scale_fill_brewer(guide = guide_legend(title = "Origen"))+ #Escala de colores automatica para las barras y nombre del cuadro de leyenda
geom_text(aes(label = round(x, 2), y = x, group = 1),position = position_dodge(0.9), vjust = -0.25,size=10) + #Configura las etiquetas de datos encima de las barras
theme	(
		legend.position = "top", #Posición de la leyenda
		legend.direction = "horizontal", #Orientación de la leyenda
		axis.text.x = element_blank(), #Quita los valores del eje X
		axis.title.x = element_blank(), #Quita los titlos del eje X
		axis.line.y = element_blank(), #Quita los calores del eje Y
		axis.text.y = element_blank(), #Quita los valores del eje Y
		axis.title.y = element_text(size = 40), #Tamaño del titulo del eje Y
		legend.key.size = unit(1.5, "cm"), #Tamaño del cuadro de leyenda
		legend.text=element_text(size=40), 
		legend.title=element_text(size=40,face="bold",hjust=0.5) #Tamaño del titulo de la leyenda
		)+
scale_fill_manual(values = c("#F7FBFF","#DEEBF7","#C6DBEF","#9ECAE1","#6BAED6","#4292C6","#2171B5","#08519C","#08306B","#13005A"),, name = "Origen") #Escala de colores para las barras y nombre del cuadro de leyenda

```

### Top 10 mejores promedios de tiempos por ciudades (mujeres) {data-width="101"}

```{r, fig.width=35,fig.height=11}

t2 = aggregate(CarreraLuz22$timerun/60,
               by=list(CarreraLuz22$origen,CarreraLuz22$sex), FUN= mean)
t2_mujer = subset(t2, t2$Group.2=="Mujer")
t2_mujer = t2_mujer[order(t2_mujer$x),]
top_10_mujeres = head(t2_mujer, 10)

#Creación de gráficas:

ggplot(top_10_mujeres, aes(x = Group.1, y = x, fill = Group.1)) +
geom_bar(stat = "identity") +
labs(y = "Promedio", x = "Origen") +
#scale_fill_brewer(guide = guide_legend(title = "Origen"))+ #Escala de colores automatica para las barras
geom_text(aes(label = round(x, 2), y = x, group = 1),position = position_dodge(0.9), vjust = -0.25,size=10) +
theme	(
		legend.position = "top",
		legend.direction = "horizontal",
		axis.text.x = element_blank(),
		axis.title.x = element_blank(),
		axis.line.y = element_blank(),
		axis.text.y = element_blank(),
		axis.title.y = element_text(size = 40),
		legend.key.size = unit(1.5, "cm"),
		legend.text=element_text(size=40),
		legend.title=element_text(size=40,face="bold",hjust=0.5)
		)+
scale_fill_manual(values = c("#F7FBFF","#DEEBF7","#C6DBEF","#9ECAE1","#6BAED6","#4292C6","#2171B5","#08519C","#08306B","#13005A"), name = "Origen")

```

## Row {data-height=10,data-width=1}

### Conclusiones

**Tiempo de carrera:** si bien es cierto que la cantidad de hombres que participaron en la carrera fue superior al de las mujeres, a evaluar por la ubicación de lso quariles, estos tuvieron un mejor desempeño a nivel de tiempos de llegada.

**Correlación tiempo/edad:** no se evidencia una relación directa lo suficientemente marcada entre el tiempo que le tomó a una persona el completar la carrera y la edad de esta.
